臺灣嘉義地方法院刑事判決　　　　　　　　　　　　　九十一年度交訴字第二九號
　　公　訴　人　臺灣嘉義地方法院檢察署檢察官
　　被　　　告　丙○○
右列被告因業務過失致死案件，經檢察官提起公訴（九十一年度偵字第七八七號），
本院判決如左：
    主  文
丙○○從事業務之人，因業務上之過失致人於死，處有期徒刑捌月，緩刑年。
    事  實
一、丙○○係水電工，平日均駕駛自用小客車載運水電器材前往工作場所，駕駛汽車
    為其附隨業務。於民國九十年十月三十日，丙○○駕駛車牌號碼Ｃ３－４８３８
    號自用小客車，載運水電器材，沿嘉義縣民雄鄉○○路即第一○六號縣道由東往
    西方向行駛，於上午八時五十五分許途經該路三公里四百公尺處路段與溪底路
    設有閃光黃燈之交叉路口時，應注意該路段係郊區，時速限制為六十公里（公訴
    意旨誤為五十公里），不得超速，並注意閃光黃燈表示「警告」，車輛應減速接
    近，注意安全，小心通過，且應注意車前狀況，隨時採取必要之安全措施，而依
    當時情形，又無不能注意之情事，竟疏於注意前方及交叉路口之車輛動態，貿然
    以時速約七十公里之速度超速直行。適卓明鋒騎乘車牌號碼ＣＬＮ－２９１號重
    型機車，沿溪底路由北往南駛至該設有閃光紅燈之交叉路口，亦疏未注意閃光
    紅燈表示「停車再開」，車輛應減速接近，先停止於交岔路口前，讓幹道車優先
    通行後認為安全時，方得續行，而懵懂衝出，丙○○所駕駛之小客車乃與卓明鋒
    所騎乘之機車發生碰撞，卓明鋒當場人車倒地，受有頭部外傷、顱內出血等傷害
    ，經送醫後延至同日下午五時五十七分許在醫院死亡。丙○○於肇事後犯罪未被
    發覺前，主動向到場處理車禍有偵查權之警員乙○○陳明係肇事者自首並接受裁
    判。
二、案經卓明鋒之父甲○○訴由嘉義縣警察局民雄分局報告臺灣嘉義地方法院檢察署
    檢察官偵查起訴。
    理  由
一、右揭犯罪事實，業據被告丙○○坦承不諱，核與告訴人甲○○於警訊、檢察官偵
    查中及本院審理中所陳被害人卓明鋒發生車禍死亡之情節大致相符，復有道路交
    通事故調查報告表一紙及肇事現場相片十一張可稽（第一八二四號相驗卷第三頁
    、第十頁至第十五頁）。而被害人因本件車禍頭部外傷、顱內出血死亡，亦經檢
    察官督同檢驗員相驗屬實，製有勘驗筆錄、相驗屍體證明書、驗斷書、屍體照片
    在卷可參（第一八二四號相驗卷第十六頁、第十九至二九頁）。按汽車行車速度
    依標誌之規定，在郊外道路時速不得超過六十公里；次按駕駛人應注意車前狀況
    ，隨時採取必要之安全措施；又按閃光黃燈表示「警告」，車輛應減速接近，注
    意安全，小心通過，閃光紅燈表示「停車再開」，車輛應減速接近，先停止於交
    岔路口前，讓幹道車優先通行後認為安全時，方得續行，道路交通安全規則第九
    十三條第一項第一款前段、第九十四條第三項及道路交通標誌標線號誌設置規則
    第二百十一條第一項第一款、第二款分別定有明文，被告駕駛小客車自應注意及
    此。依前開道路交通事故調查報告表所載，本件肇事時、地之天候、路況皆良好
    ，且證人即嘉義縣警察局民雄分局民興派出所警員乙○○亦到庭結證稱肇事路段
    屬於郊區，當地並無最高速限標誌等語（本院卷第十一頁），核與前開肇事現場
    照片相符，故時速限制為六十公里（公訴意旨及道路交通事故調查報告表均載為
    五十公里，應屬誤會），被告當時並無不能注意之情事，竟疏未注意前開規定而
    貿然超速直行，致與騎乘機車之被害人發生車禍，被告駕車顯有過失。本件車禍
    經囑託臺灣省嘉雲區車輛行車事故鑑定委員會鑑定，亦認被告駕駛自用小客車，
    行經閃光黃燈號誌交叉路口，未減速反嚴重超速，與被害人駕駛重型機車，行經
    閃光紅燈號誌交叉路口，支線道車未暫停讓幹線道車先行，同為肇事因素，有該
    委員會九十一年一月十五日嘉鑑字第九一００九號函所附嘉鑑字第九一００九號
    鑑定意見書可參（第七二三號相驗卷第四至六頁）。至被害人前開疏失雖同為肇
    事因素，然被告駕駛自用小客車，行經該交叉路口，未減速反嚴重超速，復未注
    意車前狀況，亦屬肇事因素，故本件車禍既係被告之前開過失行為所併合肇致，
    被告仍不能解免其罪責。再被告駕車肇事與被害人之死亡結果間，亦顯有相當因
    果關係。事證明確，被告之犯行堪以認定。
二、按汽車駕駛人之駕駛工作，乃隨時可致他人身體生命於危險之行為，並係具有將
    該行為繼續，反覆行使之地位之人，因此應有經常注意俾免他人於危險之特別注
    意義務。被告丙○○係水電工，平日均駕駛自用小客車載運水電器材前往工作場
    所，此據其供承在卷（偵查卷第七頁），故駕駛小客車本屬其社會活動之一，在
    社會上有其特殊之地位，其本於此項地位而駕車，自屬基於社會生活上之地位而
    反覆執行事務，因之，在此地位之駕車，不問其目的為何，均應認其係業務之範
    圍，雖非主要業務，亦為附隨業務，被告應為從事駕駛業務之人（參照最高法院
    七十五年臺上字第一六八五號判例），核其所為，係犯刑法第二百七十六條第二
    項之業務過失致人於死罪。起訴書犯罪事實欄認被告係從事業務之人，然所犯法
    條則記載為同條第一項「後段」，惟該條第一項並無前、後段之分，應係該條第
    二項之誤載，附此敘明。被告於肇事後犯罪未被發覺前，主動向到場處理車禍有
    偵查權之警員乙○○陳明係肇事者自首並接受偵訊坦承犯行，此據證人乙○○到
    院結證屬實（本院卷第十一頁），為對於未發覺之罪自首而受裁判，應依刑法第
    六十二條前段之規定，減輕其刑。查被告無犯罪前科，有臺灣高等法院被告全國
    前案紀錄表在卷可稽，肇事後已與被害人家屬達成民事和解，賠償損害，復有嘉
    義縣民雄鄉調解委員會調解書一份可佐（偵查卷第八頁），爰審酌被告素行良好
    ，與被害人就本件車禍同屬肇事因素，肇事後坦承犯行，且已賠償被害人家屬損
    害，顯有具體悔過之表現及其他一切情狀，量處如主文所示之刑，以資儆懲。又
    被告前未曾受有期徒刑以上刑之宣告，已如前述，經此教訓，當知謹慎而無再犯
    之虞，本院認所宣告之刑，以暫不執行為適當，爰併宣告緩刑三年，以勵自新。
據上論斷，應依刑事訴訟法第二百九十九條第一項前段，刑法第二百七十六條第二項
、第六十二條前段、第七十四條第一款，罰金罰鍰提高標準條例第一條前段，判決如
主文。
本案經檢察官游悅晨到庭執行職務。
中      華      民      國    九十一    年      六      月      七      日
                                      臺灣嘉義地方法院交通法庭
                                          審判長法  官  許  進  國
                                                法  官  林  坤  志
                                                法  官  廖  政  勝
右正本證明與原本無異。
如不服本判決，應於判決送達後十日內向本院提出上訴狀( 應附繕本 )。
中      華      民      國    九十一    年      六      月      七      日
                                                書記官  陳  湘  蓉
附錄本案論罪科刑法條全文
刑法第二百七十六條
因過失致人於死者，處二年以下有期徒刑、拘役或二千元以下罰金。
從事業務之人，因業務上之過失犯前項之罪者，處五年以下有期徒刑或拘役，得併科
三千元以下罰金。
